【裁判字號】    98,易,579
【裁判日期】    990421
【裁判案由】    傷害
【裁判全文】
臺灣士林地方法院刑事判決               98年度易字第579號
公  訴  人  臺灣士林地方法院檢察署檢察官
被      告  己○○
            乙○○
            戊○○
上列被告因傷害案件，經檢察官聲請簡易判決處刑（97年度偵字
第10465號、98年度偵字第7422號），本院內湖簡易庭認不得逕
以簡易判決處刑（98年湖簡字第476號），移由本院刑事庭改依
通常程序審理，本院判決如下：
    主  文
己○○、乙○○共同傷害人之身體，己○○累犯，處有期徒刑陸
月，乙○○處有期徒刑伍月，如易科罰金，均以新臺幣壹仟元折
算壹日。
戊○○無罪。
    事  實
一、己○○前因搶奪案件，經國防部北部地方軍事法院判決處有
    期徒刑12年6月確定，甫於民國90年9月7日縮短刑期假釋出
    監，於96年3月24日保護管束期滿，視為已執行完畢。詎猶
    不知悔改，因不滿同為蛋商之丁○○削價競爭，竟與乙○○
    、甲○○（未據起訴）及真實姓名年籍不詳之成年男子1名
    共同基於普通傷害之犯意，由己○○先於97年6月21日11時2
    分許在臺北市○○市○○路95之5號7樓附近（距離臺北縣汐
    止巿中興路與福德二路交岔路口【下稱系爭交岔路口】約
    150公尺）、11時32分許在臺北市○○市○○街364號5樓附
    近（距離系爭交岔路口約500公尺），以其持用之門號00000
    00000號行動電話撥打丁○○持用之門號0000000000號行動
    電話，謊稱欲訂購雞蛋，約定在系爭交岔路口交貨；嗣丁○○於同日11時45分許，駕駛車牌號碼CT-9681號自用小貨車
    （下稱系爭車輛）搭載員工丙○○到系爭交岔路口，下車向
    附近店家詢問是否有撥打電話訂購雞蛋時，乙○○、甲○○
    及該名真實姓名年籍不詳之成年男子即到場，由乙○○告知
    丙○○與其無關無庸下車，甲○○站在系爭車輛前把風，乙○○與該真實姓名年籍不詳之成年男子先後持附近店家所有
    之棒球棍1支在系爭車輛後方共同毆打丁○○，致丁○○受
    有頭部外傷合併左耳背皮下血腫、口腔黏膜挫傷、右上臂挫
    傷合併瘀青、右小腿挫傷、左大腿挫傷合併瘀青、左小腿挫
    傷等傷害，渠等並隨即至巷口搭乘前往接應之車牌號碼ZV-9
    265號黑色三菱自小客車一同離去。嗣丁○○報警並調閱其
    持用之行動電話受話明細供警循線查獲，始悉上情。
二、案經丁○○訴由臺北縣政府警察局汐止分局報告臺灣士林地
    方法院檢察署檢察官聲請簡易判決處刑，本院內湖簡易庭認
    不宜以簡易判決處刑，移由本院刑事庭改依通常程序審理。
    理  由
壹、證據能力之判斷：
一、查本件被告己○○、乙○○及戊○○所為不利於己之陳述，
    並無出於強暴、脅迫、利誘、詐欺、疲勞訊問、違法羈押或
    其他不正之方法，亦非違反法定障礙事由經過期間不得訊問
    或告知義務之規定而為，依刑事訴訟法第156條第1項、第15
    8條之2規定，應認均有證據能力。
二、按刑事審判上之共同被告，係為訴訟經濟等原因，由檢察官
    或自訴人合併或追加起訴，或由法院合併審判所形成，其間
    各別被告及犯罪事實仍獨立存在，故共同被告對於其他共同
    被告之案件而言，為被告以外之第三人，本質上屬於證人，
    因此，刑事訴訟法於92年2月6日經總統公佈、於同年9月1日
    施行之增訂第287條之2規定：「法院就被告本人之案件調查
    共同被告時，該共同被告準用有關人證之規定」甚明（最高
    法院94年度台上字第5941號判決要旨可參）。查被告己○○
    、乙○○及戊○○為本案之共同被告，渠等之供述就敘及其
    他共同被告犯罪情節之相關內容，均屬被告以外之人於審判
    外之陳述，應依刑事訴訟法第159條至第159條之5等規定判
    斷證據能力，合先敘明。次按刑事訴訟法第158條之3規定：
    「證人、鑑定人依法應具結而未具結者，其證言或鑑定意見
    ，不得作為證據。」所謂「依法應具結而未具結者」，係指
    檢察官或法官依刑事訴訟法第175條之規定，以證人身分傳
    喚被告以外之人（證人、告發人、告訴人、被害人、共犯或
    共同被告）到庭作證，或雖非以證人身分傳喚到庭，而於訊
    問調查過程中，轉換為證人身分為調查時，此時其供述之身
    分為證人，則檢察官、法官自應依本法第186條有關具結之
    規定，命證人供前或供後具結，其陳述始符合第158條之3之
    規定，而有證據能力。若檢察官或法官非以證人身分傳喚而
    以共犯、共同被告身分傳喚到庭為訊問時，其身分既非證人
    ，即與「依法應具結」之要件不合，縱未命其具結，純屬檢
    察官或法官調查證據職權之適法行使，當無違法可言（最高
    法院97年度台上字第1373號、99年度台上字第1158號判決意
    旨可佐）。查共同被告己○○於98年10月15日、99年1月11
    日、99年2月24日、99年3月18日本院訊問時，又共同被告乙○○於97年10月15日偵訊及99年1月11日、99年2月24日、99
    年3月18日本院訊問時，另共同被告戊○○於99年2月24日、
    99年3月18日本院訊問時，均係經檢察官、法官以被告身分
    傳喚到庭訊問，其餘共同被告對前開證詞於本院審理中均未
    予爭執，且未聲請傳訊改以證人身分行交互詰問，等同放棄
    詰問權之行使，此外復查無渠等係出於強暴、脅迫等不正方
    法而有顯不可信之情況存在，依前揭判決意旨，應認渠等未
    經具結所為之證詞，仍有證據能力。
三、本件資以認定事實之其他供述及非供述證據（詳見後述），
    檢察官及被告於本院調查證據時，並未於言詞辯論終結前聲
    明異議，本院審酌該等供述證據作成之情況，認為適當，且
    亦無其他違背法定程序而取證之情形，依刑事訴訟法第159
    條之5規定、第158條之4反面解釋，自有證據能力。
貳、被告己○○及乙○○共同傷害有罪部分：
一、得心證之理由：
    訊據被告己○○固承認有於案發當日11時2分許、11時32分
    許打電話給告訴人丁○○，被告乙○○固承認於前揭時、地
    毆打告訴人丁○○致傷，惟均矢口否認有何共同傷害之犯行
    ，被告己○○辯稱：伊不認識乙○○、戊○○，也沒有叫渠
    等去毆打丁○○，伊只是打電話和丁○○理論削價競爭的問
    題，沒有以訂購雞蛋為由約丁○○到系爭交岔路口云云；被
    告乙○○則辯稱：伊不認識己○○，伊係因當日早上與丁○○發生停車糾紛，才與甲○○、戊○○一同前往毆打丁○○
    云云（被告戊○○無罪部分，詳如後述）。經查：
  (一)被告己○○及被告乙○○上揭共同傷害犯行，業據證人即
      告訴人丁○○結證：97年6月21日伊本來沒有要送貨到系
      爭交岔路口，當日早上11時許，伊接到一通電話，自稱是
      新的客戶要伊送雞蛋，當時伊在搬貨，跟對方說沒空，對
      方就掛斷電話，後來伊送貨到汐止市○○○路、中興路口
      燒鴨店，準備從北二高回臺北時，對方又打電話來，說伊
      送貨送的很囂張，他是朋友介紹的伊還不送，伊請對方留
      下地址，對方就說在系爭交岔路口，伊和丙○○繞到系爭
      交岔路口時，丙○○待在車上，伊下車向附近店家詢問有
      無叫雞蛋，店家都說沒有，伊準備上車時，就看到穿白色
      圓領衫、短褲的乙○○和另一個長髮、看起來不到20歲、
      穿白色絲質襯衫、有扣子、像在KTV工作的年輕人拿棒子
      過來，白色絲質襯衫的人先拿球棒打伊後腦，乙○○接過
      球棒要打伊時，伊問乙○○打伊的原因，乙○○就說他哥
      哥要伊不要在汐止送雞蛋，伊來不及問乙○○的哥哥是誰
      ，乙○○就開始打伊了，那時甲○○穿著白色有點染紅色
      的內衣站在車前沒有動手，伊是在車後被打，伊當日早上
      沒有在汐止市○○○路、中興路口與他人發生停車糾紛，
      打電話給伊謊稱要訂貨的那個人聲音和己○○一樣等語在
      卷（見97年度偵字第10465號卷【下稱偵字卷】第20-21、
      45-47、145-146頁、本院98年度易字第579號卷【下稱本
      院卷】第83-85頁），核與證人即與丁○○同車之員工丙○○結證：伊是丁○○的送貨司機，97年6月21日早上伊
      和丁○○沒有因為停車與人發生糾紛，伊等在汐止一帶送
      貨，本來沒有要送到系爭交岔路口，送貨途中臨時收到不
      認識的人請伊等將雞蛋送到系爭交岔路口附近，丁○○有
      問伊這是誰，這個店家丁○○不熟，到系爭交岔路口後，
      丁○○下車，伊在車上，伊遠遠看到甲○○、穿白色背心
      和短褲的乙○○及一個穿襯衫的年輕人走來，甲○○和另
      2人距離比較遠，該穿襯衫的年輕人身上插著一支球棒，
      乙○○和該穿襯衫的年輕人中有一人走到車旁向伊說「沒
      你的事，不要下車」，2人就往車後走，甲○○站在車前
      看著車後，沒有動手，伊2、3分鐘後感覺不對，下車去看
      丁○○時，丁○○已經受傷倒在地上等語相符（見偵字卷
      第75-76、85-89、102-105頁、本院卷第80-82頁），復有
      證人丁○○之診斷證明書、受傷照片、97年6月21日被告
      己○○持用之門號0000000000號行動電話之雙向通聯紀錄
      、證人丁○○持用之門號0000000000號行動電話之受話明
      細及被告己○○所屬聯昌蛋行名片各1份在卷可稽（見偵
      字卷第28、31、156-157、29、30頁），堪信為真實。
  (二)被告己○○及被告乙○○雖以前詞置辯，惟查：
    1.被告乙○○、被告戊○○及證人甲○○所稱渠等係因當日
      早上被告乙○○與證人丁○○發生停車糾紛，始動手毆打
      證人丁○○，非與被告己○○基於共同傷害之犯意聯絡云
      云，顯係迴護被告己○○之詞，不足採信：
     (1)查共同被告乙○○先供稱：97年6月21日11時許，在系
        爭交岔路口，因送貨司機亂停車，伊按對方喇叭，對方
        下車辱罵伊，伊便向前對副駕駛座的人員說「沒你的事
        ，不用下車」，並會同伊朋友即綽號「阿猴」之男子，
        由伊手持木棒攻擊對方腿部，「阿猴」徒手攻擊對方臉
        部，伊只有和「阿猴」一起搭乘伊向友人借的黑色三菱
        轎車到現場，一起毆打對方，再搭乘該車離去，伊穿著
        白色內衣、短褲，「阿猴」穿著黑色T恤等語（見偵字
        卷第8-10頁），又改稱：伊向友人蘇林男借車牌號碼ZV
        -9265號自小客車要去找王志瑋在汐止市○○路好樂迪
        租滷味攤位，剛好經過福德一路時，對方在送雞蛋，車
        子停在大馬路中間，伊按喇叭，對方就辱罵伊，對方穿
        短褲、身上有刺青，且有2人在車上，伊害怕故先去找
        在網咖的朋友「阿猴」即戊○○，再打電話給哥哥甲○○，從頭到尾就伊等3人，後來剛好在系爭交岔路口遇
        到丁○○，才發生本案，伊有拿木棒打被害人的腳，也
        有向對方車上的朋友說「沒你的事，不要下車」，甲○○站在車子前方沒有出手，後來伊、戊○○和甲○○一
        起坐車離開，車是伊開的，因為伊很緊張，還沒上車就
        打檔了，車子在走，才趕快上車，伊後來載甲○○回家
        等語（見偵字卷第74-77、88-89、103-104頁），再改
        稱：伊當日是趕著回去載老婆去產檢，又遇上丁○○，
        因為氣不過才找人去打架，案發當時路口監視影像光碟
        顯示車牌號碼ZV-9265號黑色三菱自小客車是蘇林男的
        ，由戊○○駕駛進入巷口內接應，沒多久穿著白色內衣
        、黑色短褲的男子是伊本人，之後穿著灰色T恤、黑色
        七分褲的男子是甲○○，由伊駕駛該車離去等語（見偵
        字卷第105、136頁），復改稱：案發當日伊和丁○○在
        福德一路一間幼稚園或美語教室前發生口角，因丁○○
        將車停在大馬路，下車罵伊，伊看丁○○有2人故會害
        怕，就打電話給甲○○，要甲○○下來看，伊去甲○○
        住處樓下接甲○○後，一起去中興路150巷地下室某網
        咖找戊○○，伊沒有先打電話給戊○○，戊○○上車後
        ，由伊開車、戊○○坐後座、甲○○坐副駕駛座，之後
        在福德二路歡樂牛排門口看到丁○○的車，伊把車停放
        在巷口轉角處，拿木棒下車，伊和戊○○去打丁○○，
        伊有用手揮他二拳、踹他幾腳、拿球棒打他頭部，戊○○原本要打丁○○，但伊向戊○○說這是伊和丁○○的
        事，故戊○○完全沒動手，甲○○距離伊等不到十步路
        ，也沒有動手，伊打完丁○○後就跑去開車，甲○○、
        戊○○跟在伊後面，跑到車子附近，本來伊要戊○○開
        車，但戊○○不會開，故由伊接手，甲○○坐在副駕駛
        座，戊○○坐在駕駛座後方，三人一起離開等語（見本
        院卷第39-40頁），另改稱：戊○○有徒手打丁○○，
        但沒打二、三拳，戊○○是穿白色襯衫等語（見本院卷
        第40頁、第85頁反面），復改稱：當日伊本來和戊○○
        一起在左岸撞球間打撞球，要回家載太太去產檢，本來
        要從中興路回汐止茄苳路，後來改走福德一路等語（見
        本院卷第91頁反面），後又改稱：伊在左岸撞球間和王
        志瑋談租用攤位的事情，因為王志瑋擔心伊沒付房租，
        租攤位就是當時在賣滷味的攤位，後面就是撞球間、網
        咖，伊先去網咖找戊○○，要戊○○陪伊一起去，開車
        載戊○○繞一圈看到丁○○的車後，伊才打電話給甲○○，要甲○○直接下樓到歡樂牛排館與伊會合，伊沒有
        開車載甲○○去找戊○○，伊看到甲○○下樓後才靠過
        去打丁○○等語（見本院卷第91頁反面至第92頁反面）
        ，就其與證人丁○○發生糾紛之地點、前往該發生糾紛
        地點之原因、之後與被告戊○○、甲○○聯絡及會合之
        方式及順序、如何決定到案發地點動手、出手毆打證人
        丁○○之人數及方式、渠等離開之方式及過程等事項，
        前後均有不符之處，是否真實，已屬有疑。
     (2)次查，共同被告戊○○先供稱：97年6月21日伊在案發
        地點附近的網咖打電腦，乙○○跑來網咖找伊，說被人
        欺負，對方有2名刺青男子，有罵他髒話，好像是行車
        糾紛，伊就和乙○○一起去，後來發現對方在系爭交岔
        路口送雞蛋，因為只有丁○○罵乙○○，伊就用拳頭打
        丁○○2下，丙○○那時坐在副駕駛座上看，伊記得當
        日只有伊和乙○○毆打丁○○而已，伊沒有看到甲○○
        ，甲○○沒有和伊等一起打人，伊之後坐乙○○的車離
        開，車上只有伊和乙○○而已等語（見偵字卷第95、10
        1-102頁），又改稱：伊本來在打網咖，乙○○去網咖
        找伊，說開車與人發生衝突，乙○○開車在汐止繞一圈
        ，在歡樂牛排看到丁○○的車，就停車在那附近，下車
        時球棒是乙○○拿，伊記得案發當時穿白色上衣、黑色
        七分褲，伊有打丁○○二、三拳，案發當時路口監視影
        像光碟顯示之黑色三菱自小客車是乙○○給伊駕駛的，
        伊怕車子被拖吊，所以人在車上佔位，是伊開去找乙○○他們的，伊駕駛進入巷內，之後白色內衣、黑色短褲
        之男子是乙○○，灰色T恤、黑色七分褲之男子是甲○○，進入巷口接應乙○○和甲○○後，由乙○○駕駛該
        車離去，當天只有伊和乙○○動手打丁○○等語（見偵
        字卷第139-140頁、本院卷第73、91頁、第82頁反面）
        ，復改稱：伊有徒手打丁○○，打完後離開時，伊沒有
        先去開車等語（見本院卷第93頁），就其與被告乙○○
        、甲○○聯絡、會合、離去等過程、分工情形及人數等
        事項，前後亦有矛盾之情形，是否真實，非無疑義。
     (3)又查，證人甲○○先證稱：伊住在案發地點附近的樓上
        ，乙○○打電話給伊，說與他人發生口角，叫伊去看，
        發生事情後伊才下樓，乙○○與綽號「阿猴」之人一起
        打人，伊站在車頭旁沒有動手，伊後來沒有坐車就上樓
        睡覺了等語（見偵字卷第85-86頁），又證述：案發當
        時路口監視影像光碟顯示車牌號碼ZV-9265號黑色三菱
        自小客車是乙○○駕駛，之後白色內衣、黑色短褲之男
        子是戊○○，灰色T恤、黑色七分褲之男子是伊本人，
        伊住的地址就是案發現場，當日是乙○○與對方發生停
        車糾紛，乙○○下車與對方理論，看見對方2人下車，
        丁○○身上還有刺青，就打電話給伊和戊○○，叫伊下
        樓來，伊下樓看乙○○發生什麼事時，就看見乙○○和
        戊○○在打丁○○，伊站在車子旁邊沒有動手等語（見
        偵字卷第142-143頁），再證稱：當時伊在中興路口女
        友租屋處睡覺，乙○○打電話給伊，說與人發生開車糾
        紛，對方有2人，叫伊下樓，沒說要做什麼，伊下樓後
        ，車子沒有停在樓下，乙○○、戊○○在伊樓下隔壁牛
        排館等伊，會合後就在樓下吵架，伊只知道他們有爭執
        ，不知道在講什麼，丁○○好像被乙○○用棒球棍打幾
        下，伊站在車子旁邊看，打幾下以後伊和乙○○、戊○○一起走到前面巷子開車，伊忘記是誰開車，乙○○等
        人發生衝突前，伊沒有上車在汐止找與乙○○發生衝突
        之車輛等語（見本院卷第86-87頁），就其與被告乙○○、被告戊○○之會合及離去方式、證人丁○○遭毆打
        之時間及過程等事項，前後亦有出入，是否屬實，更屬
        有疑。
     (4)再互核被告乙○○、被告戊○○及證人甲○○上揭供述
        ，就被告乙○○與證人丁○○發生糾紛之地點、渠等聯
        絡、會合、前往案發地點之方式、過程及順序、案發地
        點是否即為原發生糾紛之地點、出手毆打證人丁○○之
        人數及方式、渠等離開之方式及過程等親身經歷且為本
        案之重要核心關鍵事項，彼此均相互迥異，足認渠等所
        陳顯係臨訟飾矯之詞，難信為真實。
     (5)另對照本院勘驗現場巷口監視器錄影光碟（下稱系爭監
        視錄影畫面）結果顯示：「一、播放時間0分45秒時，
        一台黑色三菱轎車出現在巷弄中持續往前行駛，第一位
        身穿白衣黑短褲之男子，手持棍棒跑在黑色三菱轎車後
        方。如照片編號1所示。二、播放時間0分46秒至48秒時
        ，前述第一位白衣黑短褲男子跑到黑色三菱轎車左側，
        打開駕駛座車門，第二位身穿白衣長褲男子從駕駛座車
        門出來，旋即坐回駕駛座，又再次從駕駛座出來讓，第
        一位白上衣黑短褲男子坐到駕駛座，嗣第二位白衣長褲
        男子打開左後車門上車。如照片編號2至編號6所示。三
        、播放時間0分49秒時，第三位灰衣短褲男子亦跑到黑
        色三菱轎車右方，打開轎車右側車門上車，惟因轎車右
        側被電線杆及路牌擋住，無法得知第三位男子係坐在前
        、後座。如照片編號7所示。」等情（見本院卷第87頁
        反面），有監視錄影光碟1片及翻拍照片7張附卷可憑（
        見本院卷第46頁審理單所附光碟、第100-103頁），足
        見該車實係由他人駛入巷弄以接應，被告乙○○、被告
        戊○○、證人甲○○所稱渠等離開之方式及過程，亦核
        與事實不符，實委無足採。
    2.被告己○○雖稱證人丁○○就對其動手毆打之人究屬何人
      乙節前後指述不一，顯屬不實，而係欲以此案使客戶畏懼
      ，藉此搶走伊的客戶云云。惟按告訴人、證人之陳述有部
      分前後不符，或相互間有所歧異時，究竟何者為可採，法
      院仍得本其自由心證予以斟酌，非謂一有不符或矛盾，即
      應認其全部均為不可採信；尤其關於行為動機、手段及結
      果等之細節方面，告訴人之指陳，難免故予誇大，證人之
      證言，有時亦有予渲染之可能；然其基本事實之陳述，若
      果與真實性無礙時，則仍非不得予以採信（最高法院74年
      台上字第1599號判例意旨可佐）。查證人丁○○於警詢時
      供稱：97年6月21日11時2分許伊接獲訂雞蛋客人的電話（
      號碼未顯示，經調閱通聯紀錄查詢後，係門號0000000000
      號），表示要訂雞蛋，相約在系爭交岔路口，伊11時45分
      到達時，一名白色襯衫男子問伊「你是不是送雞蛋的」，
      伊表示沒錯，該男子就拿球棒往伊頭部打過來，另一名穿
      白色內衣男子拿球棒往伊後腦打過來，又打伊雙腿膝蓋處
      ，另一位穿黑色T恤男子用手打伊後腦，白色內衣男子表
      示「他哥哥（指黑色T恤男子）叫你不要在汐止送雞蛋，
      今天只是教訓而已，如果再來的話就要給你死」，該3名
      男子是乘坐一台黑色三菱轎車到現場，經指認黑色T恤男
      子是己○○，白色內衣男子是乙○○，案發當時除己○○
      、乙○○外還有2名共4人毆打伊等語（見偵字卷第11-13
      、16-17、19、21、23-24頁），後稱：伊接到一通未顯示
      來電的電話，說是新客戶，透過客人介紹來的，要向伊訂
      雞蛋，說是系爭交岔路口麥當勞對面新開的一家早餐店，
      沒有給伊正確的地址，伊說「喔」，對方電話就掛掉，之
      後11時30分的那通電話伊沒有接，11時32分的電話伊接起
      時，對方就罵伊做生意這麼囂張，問伊要不要送，對方跟
      伊確認現在位置後，相約10至15分鐘到系爭交岔路口，對
      方說會等伊，後來伊報案經警調閱通聯紀錄才知道是己○○的電話，案發當時己○○不在場，但伊有問乙○○，乙○○說他大哥叫伊不准在汐止送雞蛋，當天在場4位，1人
      穿粉紅色上衣站在車前看著丙○○，在車後打伊的有3位
      ，一個穿白色內衣有點染色的就是乙○○，一個是穿白色
      襯衫、留長髮梳中分、瘦瘦的、約18至20歲間的年輕人（
      不是戊○○），另一個是黑色T恤理平頭、30幾歲的男子
      ，3人拿棒球棍一陣亂打等語（見偵字卷第46-47、83-84
      、102、145-146頁），又稱：案發當日早上伊接到電話，
      第一通說是新客戶要伊送雞蛋，伊說沒空，電話就斷了，
      第二通對方又打來，罵伊送貨送的很囂張，伊要對方給地
      址，對方就報系爭交岔路口，伊本來準備送完貨要回臺北
      ，不會經過那裡，那裡也沒有伊的客戶，伊繞過去問附近
      店家是否向伊叫貨，要上車時就看到穿白色圓領衫、短褲
      的乙○○和一個好像不到20歲、穿白色絲質襯衫、長髮、
      拿球棒、感覺像KTV穿著的人（不像戊○○）過來，白色
      襯衫的人先拿球棒打伊後腦，乙○○接過要打伊時，伊有
      問乙○○原因，乙○○說他哥哥要伊不要在汐止送雞蛋，
      就開始打伊了，穿白色內衣有點染紅色的甲○○站在車前
      沒有動手，電話中假裝訂貨的人聲音和己○○一樣等語（
      見本院卷第83頁反面至第85頁反面），就當日早上係因接
      獲佯稱訂購雞蛋之2通電話始前往系爭交岔路口、遭被告
      乙○○及一名穿白色襯衫之年輕人以球棒毆打、期間並經
      對方告知不得在汐止送雞蛋之過程等情，所述前後均屬一
      致；又衡以人類對於事物之注意及觀察，有其能力上之限
      制，且個人觀察角度、表達能力、嚴謹程度亦有不同，未
      必能如攝影機或照相機般，對所發生或經歷的事實能機械
      式無誤地捕捉，亦未必能洞悉事實發生過程之每一細節及
      全貌，自難期其如錄影重播般地將事物之原貌完整呈現，
      而本案事發突然，證人丁○○係在無預見之情況下，突遭
      素未謀面之多人毆打，過程中尚且急於防禦、閃躲、抵抗
      ，是其縱未能明確觀察、正確指認動手之人，亦與常理無
      違；況證人丁○○事先不知撥打電話者為何人，尚須調閱
      受話明細方得查知（見偵字卷第11、16頁），其當無可能
      如被告己○○所言，係事先預謀以此方式爭取客戶，而故
      意就未知之電話號碼以虛構電話之通話內容向警報案，自
      難以該等瑕疵遽認其證述為不可採。
    3.被告己○○雖又辯稱：伊是受僱，不是老闆，沒有動機叫
      別人去打證人丁○○云云。惟被告己○○亦供稱：案發當
      日11時2分及11時32分，伊有打電話給丁○○，告訴丁○○「做生意不要這樣，雞蛋價格不要亂弄，破壞市場，大
      家都沒有錢賺，如果再繼續這樣的話，就算賠錢也要跟你
      持續到底，你也別想賺到錢」，第一通電話因有車況伊就
      先掛掉，之後伊又越想越氣，才又再打第二通電話，伊是
      那一區的業務，因被老闆罵，有壓力，且丁○○削價競爭
      ，常常跟伊搶客戶，伊根本無法生存，才打電話找丁○○
      理論等語（見偵字卷第6、46、87、132-133頁、本院98年
      度審易字第1500號卷【下稱審易字卷】第57頁、本院卷第
      38 頁、第72頁反面、第82頁反面、第85頁反面、第88、
      92頁），足見被告己○○對證人丁○○確有諸多不滿，且
      證人丁○○之削價競爭行為實已對被告己○○造成密切且
      不利之影響，是其辯稱無動機云云，顯係臨訟卸責之詞，
      不足採信。
  (三)綜上所述，本件事證業臻明確，被告己○○及被告乙○○
      之犯行堪以認定，均應依法論科。
二、論罪科刑：
  (一)核被告己○○及被告乙○○所為，均係犯刑法第277條第1
      項普通傷害罪。被告己○○、被告乙○○與甲○○及該真
      實姓名年籍不詳之成年男子基於共同犯罪之意思聯絡，推
      由被告乙○○及該真實姓名年籍不詳之男子下手實施傷害
      犯行，均為共同正犯，起訴書原認被告己○○所為，係犯
      刑法第29條第1項、第277條第1項之教唆普通傷害罪嫌，
      惟公訴人於本院準備程序時，業已陳述被告己○○就本件
      傷害犯行之計畫及實施步驟均有參與，並自行更正為共同
      正犯（見審易字卷第28頁），是本院無庸再予更正，附此
      敘明。
  (二)又被告己○○有犯罪事實欄所載前科執行情形，此有臺灣
      高等法院被告前案紀錄表在卷可按，其於有期徒刑執行完
      畢後，5年內故意再犯本件有期徒刑以上之罪，為累犯，
      應依刑法第47條第1項之規定加重其刑。
  (三)爰審酌被告己○○不圖克己而衝動行事，不思化解紛爭之
      途徑，卻以暴力方式解決，被告乙○○不思明辨是非、制
      止被告己○○，反與被告己○○一同設局並替被告己○○
      下手實施，造成告訴人丁○○生理上傷害、心理上恐懼及
      痛苦難以抹滅，其犯罪之手段及所生危害；另被告己○○
      犯後迄今均未嘗試與告訴人丁○○和解以賠償其損害，被
      告乙○○雖坦承犯行，表示和解意願，惟仍迴護被告己○○而不願說明真相，渠等犯後態度；暨被告2人之素行、
      生活狀況、智識程度等一切情狀，分別量處如主文第1項
      所示之刑，並均諭知易科罰金之折算標準。至被告乙○○
      及該真實姓名年籍不詳之成年男子持以毆打告訴人丁○○
      之棒球棍1支，業據被告乙○○供陳係自附近店家取得，
      非其所有（見本院卷第91頁反面），故不另為沒收之諭知
      ，亦一併敘明。
參、被告戊○○無罪部分：
一、公訴意旨另以：被告戊○○與被告己○○、被告乙○○共同
    基於普通傷害之犯意，於上揭時、地，由被告戊○○及被告
    乙○○先後持棒球棍1支，在系爭車輛後方，共同毆打因接
    獲被告己○○佯稱要訂購雞蛋之電話而到系爭交岔路口之告
    訴人丁○○，致告訴人丁○○受有頭部外傷合併左耳背皮下
    血腫、口腔黏膜挫傷、右上臂挫傷合併瘀青、右小腿挫傷、
    左大腿挫傷合併瘀青、左小腿挫傷等傷害。因認被告戊○○
    涉犯刑法第277條第1項之普通傷害罪嫌。
二、按犯罪事實應依證據認定，無證據不得認定犯罪事實，又不
    能證明被告犯罪者，應諭知無罪之判決，刑事訴訟法第154
    條第2項、第301條第1項分別定有明文；又認定犯罪事實所
    憑之證據，雖不以直接證據為限，間接證據亦包括在內，然
    而無論直接證據或間接證據，其為訴訟上之證明，須於通常
    一般之人均不致有所懷疑，而得確信其為真實之程度者，始
    得據為有罪之認定，倘其證明尚未達到此一程度，而有合理
    之懷疑存在而無從使事實審法院得有罪之確信時，即應由法
    院為諭知被告無罪之判決（最高法院76年台上字第4986號判
    例可參）。次按刑事訴訟法第156條第2項規定，被告雖經自
    白，仍應調查其他必要之證據，以察其是否與事實相符，立
    法目的乃欲以補強證據擔保自白之真實性；亦即以補強證據
    之存在，藉之限制自白在證據上之價值；而所謂補強證據，
    則指除該自白本身外，其他足資以證明自白之犯罪事實確具
    有相當程度真實性之證據而言；雖其所補強者，非以事實之
    全部為必要，但亦須因補強證據與自白之相互利用，而足使
    犯罪事實獲得確信者，始足當之（最高法院74年台覆字第10
    號判例意旨可佐）。
三、公訴意旨認被告戊○○涉犯普通傷害罪嫌，無非以：被告戊○○之自白、被告己○○及被告乙○○之供述、告訴人丁○○之指述、證人丙○○及證人甲○○之證述、現場監視錄影
    光碟及翻拍照片為其論據。
四、經查：
  (一)訊據證人即告訴人丁○○證稱：當場打伊的人確定不是戊○○，是一個留長髮、梳中分、穿白色絲質襯衫、瘦瘦的
      跟丙○○差不多高、約18至20歲間、像KTV穿著的人拿棒
      球棍打伊，案發路口監視影像光碟中黑色三菱自小客車右
      轉巷口後，從駕駛座下車的人不是戊○○，也不是打伊的
      人，打伊的人比戊○○瘦，臉也不像，比戊○○斯文等語
      （見偵字卷第102、145頁、本院卷第83頁反面、第84、88
      頁），證人丙○○證述：當天另一位下手的人伊確定不是
      戊○○，當天伊印象很深，持木棒的人就是穿白襯衫的年
      輕人，還沒打之前他們有經過伊面前，木棒是那個年輕人
      插在身上，那人比戊○○瘦小很多，長相也不像等語（見
      偵字卷第102、104頁、本院卷第82頁），足見被告戊○○
      是否確於前揭時、地有共同傷害之犯行，已非無疑。
  (二)又觀以被告乙○○、被告戊○○及證人甲○○自身之供述
      前後已有不一，且互核渠等上開供述就被告乙○○與證人
      丁○○發生糾紛之地點、渠等聯絡、會合、前往案發地點
      之方式、過程及順序、案發地點是否即為原發生糾紛之地
      點、出手毆打證人丁○○之人數及方式、渠等離開之方式
      及過程等親身經歷且為本案之重要核心關鍵事項，彼此亦
      相互迥異，且與本院勘驗現場巷口監視器錄影光碟之結果
      不符，已如前述，是渠等之供述實難信為真實，而不足認
      定被告戊○○之犯行。
  (三)至現場監視錄影光碟及翻拍照片固顯示由1人開車接應，
      另2人奔跑上車後一同駛離逃逸，惟證人丁○○已明確指
      稱畫面中之3人均非被告戊○○，且被告乙○○、被告戊○○及證人甲○○上開供述就渠等離開之方式及過程等情
      除相互矛盾外，亦有與客觀事證不符之處，尚難執為對被
      告戊○○不利之認定。
五、綜上所述，被告乙○○、被告戊○○及證人甲○○之供述前
    後不一，且互核不符，又證人丁○○及證人丙○○亦明確證
    述被告戊○○與本案無關在卷，此外復查無其他具有相當程
    度真實性之補強證據足資證明被告戊○○確有共同傷害之犯
    行，尚難僅憑被告戊○○之前述自白獲得確信，無從說服本
    院形成有罪之心證，基於罪疑有利被告之原則，自應從被告
    戊○○有利之認定。此外，復查無其他積極證據足認被告戊○○犯罪，揆諸首開說明，自應為被告戊○○無罪之諭知如
    主文第2項所示。
據上論斷，應依刑事訴訟法第452條、第299條第1項前段、第301
條第1項，刑法第28條、第277條第1項、第47條第1項、第41條第
1項前段，刑法施行法第1條之1，判決如主文。
本案經檢察官江耀民到庭執行職務。
中    華    民    國    99    年    4     月    21    日
                  刑事第三庭審判長法  官  李育仁
                                  法  官  孫曉青
                                  法  官  謝佳純
以上正本證明與原本無異。
如不服本判決應於收受判決後10日內向本院提出上訴書狀，並應
敘述具體理由；其未敘述上訴之理由者，應於上訴期間屆滿後20
日內向本院補提理由書（均須按他造當事人之人數附繕本），切
勿逕送上級法院。
                                  書記官  游育慈
中    華    民    國    99    年    4     月    21    日
附錄本件所犯法條全文：
刑法第277條第1項
傷害人之身體或健康者，處 3 年以下有期徒刑、拘役或 1 千元
以下罰金。

司法院資訊處製作；財團法人民間司法改革基金會備份。
